【裁判字號】    88,訴,800
【裁判日期】    890609
【裁判案由】    違反稅捐稽徵法等
【裁判全文】
臺灣桃園地方法院刑事判決                         八十八年度訴字第八號
    公  訴  人  臺灣桃園地方法院檢察署檢察官
    被      告  甲○○
右列被告因違反稅捐稽征法案件，經檢察官提起公訴（八十七年度偵字第一七一九九
號），本院判決如左：
        主  文
甲○○共同行使從事業務之人，明知為不實之事項，而登載於其業務上作成之文書，
足以生損害於公眾及他人，累犯，處有期徒刑肆月，如易科罰金，以參佰元折算壹日
。
        事  實
一、甲○○於民國七十六年；七十七年間因違反稅捐稽徵法案件，經台灣高等法院各
    判處有期徒刑一年減為六月；一年二月減為七月，分別於七十七年四月二十五日
    ；七十八年十二月九日執行完畢，猶不知悔改，與吉岱企業有限公司（原設台北
    市○○路四十一號十樓，於民國七十九年十一月二十三日遷址至雲林縣斗南鎮○
    ○路二十三之一號，下稱吉岱公司）實際從事業務之負責人丙○○（另經台灣地
    方法院檢察署以曾經判決確定而為不起訴處分），基於共同之犯意聯絡，明知丁
    ○未受僱於吉岱公司，竟於八十年初，由甲○○提供丁○之身分年籍資料，交付
    丙○○委由不知情之會計，據以製作內容不實之支付予丁○七十九年六月至十二
    月份總額新臺幣（下同）六十萬元之員工薪資扣繳稅款暨免扣繳稅款各類所得申
    報書、各類所得扣繳暨免扣繳憑單等業務上之文書，並由丙○○呈報於台北市國
    稅局大同稽徵所以行使之，足生損害於丁○及稅捐稽徵之正確性。
二、案經台灣高等法院台中分院檢察署函令台灣南投地方法院檢察署呈請台灣高等法
    院檢察署令轉臺灣桃園地方法院檢察署檢察官偵查起訴。
        理  由
一、訊據被告甲○○對於提供丁○之身分資料予共犯丙○○申報員工薪資之事實坦承
    不諱，核與證人即吉岱公司負責人乙○○及共犯丙○○供證之情節相符，並有蘇
    親筆信函、吉岱公司變更登記事項卡、財政部台北市國稅局各類所得扣繳暨免扣
    繳憑單、丁○身分證影本、財政部台北市國稅局萬華稽徵所函、財政部台北市國
    稅局綜合所得稅核定通知書、財政部台北市國稅局七十九年度綜合所得稅核定稅
    額繳款書、被告親筆信函、被告聲明狀等在卷足憑。從而，事證明確，被告右開
    犯行堪以認定。
二、查：被告提供丁○之身分資料予丙○○於吉岱公司之員工薪資扣繳稅款暨免扣繳
    稅款各類所得申報書、各類所得扣繳暨免扣繳憑單等業務上之文書，登載丁○領
    得薪資之不實事項，並呈報於稅捐機關，自足以致生稅捐稽徵機關徵稅之正確性
    及告訴人溢繳稅捐等損害，核其所為係犯刑法第二百十六條、第二百十五條之罪
    。其業務登載不實之行為，復為其行使之高度行為所吸，不另論罪。被告與丙○
    ○就上開犯行，有意思聯絡及行為分擔，皆為共同正犯。公訴人雖以被告交付丁
    ○之身分資料予丙○○，由丙○○委由不知情之會計，登載於其業務上作成之員
    工支領名冊，並偽刻丁○之印章蓋用於支領名冊上，登載於帳冊上，並據以製作
    不實之員工薪資扣繳稅款暨免扣繳稅款各類所得申報書、各類所得扣繳暨免扣繳
    憑單，以此不正當方法，持向財政部台北市國稅局大同稽徵所申報逃漏稅款，另
    犯稅捐稽征法第四十一條之罪云云。惟按納稅義務人以詐術或其他不正之方法逃
    漏稅捐之犯罪主體，除自然人為納稅義務人外，如納稅義務人為法人時，依稅捐
    稽徵法第四十七條規定，僅於公司法規定之負責人或依民法或其他法律規定對外
    代表法人之董事始克當之，換言之，上開稅捐稽徵法第四十一條之罪，性質上係
    屬身分犯。查：丙○○並非吉岱公司之董事，有該公司登記事項卡卷附足稽，故
    丙○○既非吉岱公司依公司法規定之負責人，亦非依民法或其它法令規定對外代
    表法人之董事，即不具備上開犯罪主體之身分，依上開說明，被告縱與之共同虛
    列工資成本意圖為吉岱公司逃漏營業所得稅之情事，亦因不具備與上開之罪之身
    份構成要件，而不得逕以該罪相繩。另公訴意旨所述丙○○委由不知情之會計，
    登載於其業務上作成之員工支領名冊，並偽刻丁○之印章蓋用於支領名冊上後登
    載於帳冊之事實，則因吉岱公司事實上已經歇業，無從查獲相關之事證足資證明
    丙○○另有偽刻印章及製作不實之員工薪資支領帳冊情事，故此部分之犯罪事實
    亦屬不能證明。惟因公訴人認與起訴之部分具有牽連犯之裁判上一罪之關係，爰
    不另為之無罪之諭知，併此敘明。末查：被告於民國七十六年；七十七年間因違
    反稅捐稽徵法案件，經台灣高等法院各判處有期徒刑一年減為六月；一年二月減
    為七月，分別於七十七年四月二十五日；七十八年十二月九日執行完畢，臺灣桃
    園地方法院檢察署刑案資料查註記錄表在卷足憑，其於五年內再犯本件有期徒刑
    以上之罪者，為累犯，請依法加重其刑。
    爰審酌被告犯罪之動機、目的、手段，犯罪時所受之刺激及其品性、生活狀況、
    智識程度、犯罪所生之損害，及犯罪後態度等一切情狀，量處如主文所示之刑，
    並諭知易科罰金之折算標準。
據上論斷，應依刑事訴訟法第二百九十九條第一項前段、刑法第二十八條，第二百十
六條，第二百十五條，第四十七條，第四十一條，罰金罰鍰提高標準條例第一條前段
、第二條，判決如主文。
本案經檢察官呂理銘到庭執行職務。
中      華      民      國      八十九      年    六    月    九    日
                                     臺灣桃園地方法院刑事第二庭
                                             法  官  江  振  義
右正本證明與原本無異。
如不服本判決，應於判決送達後十日內向本院提出上訴狀( 應附繕本 )，上訴於
臺灣高等法院。
                                             書記官  李  劍  龍
中        華        民        國   八十九   年   六   月    十四    日
附論罪科刑依據之法條：
刑法第二百十五條
從事業務之人，明知為不實之事項，而登載於其業務上作成之文書，足以生損害於公
眾或他人者，處三年以下有期徒刑、拘役或五百元以下罰金。
刑法第二百十六條
行使第二百十條至第二百十五條之文書者，依偽造、變造文書或登載不實事項或使登
載不實事項之規定處斷。


司法院資訊處製作；財團法人民間司法改革基金會備份。
